臺灣高雄地方法院刑事判決                          九十一年度易字第九八號
    公  訴  人  臺灣高雄地方法院檢察署檢察官
    被      告  甲○○
右列被告因誣告案件，經檢察官提起公訴（九十年度偵字第二一八四四號)，本院判
決如左：
    主  文
甲○○未指定犯人，而向該管公務員誣告犯罪，累犯，處拘役貳拾日，如易科罰金，
以佰元折算壹日。
    事  實
一、甲○○前於民國八十六年間因妨害婚姻案件，經本院判處有期徒刑五月，經臺灣
    高等法院高雄分院駁回上訴確定，並於八十六年六月十八日易科罰金執行完畢，
    仍不知警惕，明知設於高雄市左營區○○○路一一三號一樓之上興遊覽汽車有限
    公司（負責人乙○○，以下簡稱上興公司）並無在其所屬之遊覽車懸掛ＸＸ─八
    二一號偽造車牌之情事，竟於九十年四月二十四以電話向法務部調查局檢舉稱「
    上興公司之車號ＸＸ─八二一號遊覽車，長期掛假車牌營業，經常肇事，卻要合
    法遊覽車司機共同分擔肇事費用」等語，未指定犯人而報請法務部調查局之該管
    公務員偵查不特定人行使偽造特種文書罪嫌，經法務部調查局高雄縣調查站函請
    高雄縣警察局偵辦，發覺並無甲○○所檢舉之情事，始查悉上情。
二、案經高雄縣警察局報請台灣高雄地方法院檢察署檢察官偵查起訴。
    理  由
一、訊之被告甲○○固坦承於九十年四月二十四日以電話向法務部調查局檢舉稱「上
    興公司之車號ＸＸ─八二一號遊覽車，長期掛假車牌營業，經常肇事，卻要合法
    遊覽車司機共同分擔肇事費用」等語，惟矢口否認有何誣告犯行，辯稱：我是在
    八十九年間在大寮鄉○○路看到一部上興的遊覽車車號ＸＸ─八二一號肇事出車
    禍撞死人，到前面又看到一部上興遊覽車車號也是ＸＸ─八二一號，我就打一一
    ○報警，當時警方也沒有受理，等到遊覽車協會的聯保通知單下來要求我們繳費
    ，我才知道警察沒有受理云云。
二、經查，車號ＸＸ─八二一號遊覽車係訴外人吳仁宏於八十四年十月間購買，並靠
    行於上興公司，於八十六年十月間再出售予訴外人蔡勝利，靠行於峰全通運有限
    公司，於八十八年七月間改靠行於中山通運有限公司，再於八十九年四月間改靠
    行於隆展通運有限公司迄今等情，業據證人朝昭興、吳仁宏、證人即蔡勝利之子
    蔡繼溫分別於警訊中證述明確，並有汽車新領牌照登記書影本一份、汽車過戶登
    記書影本三份在卷可稽。又該ＸＸ─八二一號遊覽車在八十九年間，固於八十九
    年四月十日下午四時二十三分，在高雄縣大寮鄉○○○路與過溪村路口，因闖紅
    燈被路口自動照相器偵測照相，經高雄縣警察局交通隊於八十九年五月九日逕行
    舉發，並於八十九年六月十二日以郵局繳款結案，餘並無肇事致人於死或其他違
    規行為等情，分別有交通部公路局高雄區監理站九十一年一月二十四日（九一）
    高監五字第九一○三四八九號函及所附之電腦違規單、高雄縣警察局九十一年二
    月二十五日高警交字第○九一○○八四二一八號函及所附之照片二張、高雄縣警
    察局林園分局九十一年一月九日林警交字第五○一七號函附於偵卷可按，又被告
    甲○○確有於九十年四月二十四日以電話向法務部調查局檢舉「上興公司之車號
    ＸＸ─八二一號遊覽車長期掛假車牌營業，經常肇事，卻要合法遊覽車司機共同
    分攤肇事費用」等語，有法務部調查局繌值日官室接受密告檢舉紀錄表、法務部
    調查局高雄縣調查站九十年五月四日（九○）山法字第五三一○號函等影本各一
    份在卷可按。綜上所述，ＸＸ─八二一號遊覽車並無懸掛假車牌營業或肇事致人
    於死之情事，被告甲○○以電話向法務部調查局所檢舉之上揭情事，均屬虛構，
    堪以認定，被告甲○○辯稱：確有遊覽車協會之聯保通知單，要求分擔繳費云云
    ，復無法提出任何證據以供查證，所辯亦與前開事證不符，顯係事後避重就輕之
    詞不止足採信。本件事證明確，被告誣告犯行堪以認定。
三、核被告甲○○所為，係犯刑法第一百七十一條第一項之未指定犯人誣告罪。被告
    甲○○前於八十六年間因妨害婚姻案件，經本院判處有期徒刑五月，經臺灣高等
    法院高雄分院駁回上訴確定，並於八十六年六月十八日易科罰金執行完畢之事實
    ，有臺灣高等法院被告全國前案紀錄表一份在卷可稽，其於刑之執行完畢五年以
    內再犯有期徒刑以上刑之本罪，為累犯，依刑法第四十七條規定加重其刑。爰審
    酌被告甲○○明知車號ＸＸ─八二一號遊覽車並無其所指之肇事致人於死、掛假
    車牌之情事，竟向犯罪偵查機關申告犯罪，徒增警察機關偵查犯罪之煩擾，惟念
    被告罹患肝硬化併癌，身體健康情形不佳，有診斷證明書一紙附卷可稽，等一切
    情狀，量處如主文所示之刑，並諭知易科罰金之折算標準，以資懲儆。
據上論斷，應依刑事訴訟法第二百九十九條第一項前段，刑法第一百七十一條第一項
、第四十七條、第四十一條第一項，罰金罰鍰提高標準條例第一條前段、第二條，判
決如主文。
本案經檢察官朱秋菊到庭執行職務。
中      華      民      國    九十一    年      五      月      九      日
                                      臺灣高雄地方法院刑事庭
                                          法  官    涂裕洪
右正本證明與原本無異。
如不服本判決，應於判決送達後十日內，向本院提出上訴狀。
                                          書記官    賴佳慧
中    華    民    國      九十一      年      五      月      十三      日
附錄本判決論罪法條：
刑法第一百七十一條：
未指定犯人，而向該管公務員誣告犯罪者，處一年以下有期徒刑、拘役或三百元以下
罰金。
